【裁判字號】    92,台上,4194
【裁判日期】    920731
【裁判案由】    違反麻醉藥品管理條例
【裁判全文】
最高法院刑事判決                              九十二年度台上字第四一九四號
    上  訴  人  乙○○
    選任辯護人  黃建隆律師
    上  訴  人  甲○○
    共      同
    選任辯護人  楊思勤律師
右上訴人等因違反麻醉藥品管理條例案件，不服台灣高等法院中華民國九十二年四月
二十二日第二審更審判決（九十一年度上更(二)字第六五九號，起訴案號：台灣基隆地
方法院檢察署八十五年度偵字第一八０三號），提起上訴，本院判決如左：
    主  文
上訴駁回。
    理  由
按刑事訴訟法第三百七十七條規定：上訴於第三審法院，非以判決違背法令為理由，
不得為之。是提起第三審上訴，應以原判決違背法令為理由，係屬法定要件。且必須
依據卷內資料為具體之指摘，並足據以辨認原判決已具備違背法令之形式，始屬相當
。本件原判決依憑上訴人甲○○如何與綽號「大胖」者謀議，欲藉甲○○之弟即上訴
人乙○○在大陸開設貿易公司經營南北貨進出口生意之便，以貨櫃夾藏安非他命之方
式私運來台，事成後由「大胖」付予甲○○每公斤安非他命酬金新台幣︵下同︶三萬
五千元，甲○○於徵得乙○○同意後，旋與「大胖」赴大陸分別進行採購安非他命及
安排走私細節，並將安非他命以白色編織袋包裝成七大袋三小袋後，由甲○○聯絡乙
○○以貨車運至乙○○設於廣東省東莞縣橋頭鎮○○街之輝誠公司，夾藏於準備運往
台灣原裝蠶豆之貨櫃中，該等貨櫃於民國八十五年四月二十四日由廣東省運至香港後
，由乙○○以吉百利貿易行之名義申報進口，並於同年月二十八日自香港運抵高雄港
等情，迭據乙○○、甲○○二人分別於法務部調查局航業海員調查處︵下稱調查處︶
人員詢問及檢察官訊問時供認不諱，二人所供情節互核相符，其中甲○○於調查處供
承：伊於八十五年三月二十三日搭乘下午一點五十五分華航班機由高雄經香港去廈門
，四月十三日與「大胖」搭乘下午一點二十五分華航ＣＩ｜六二五班機經香港赴廈門
一節，亦有內政部警政署入出境管理局八十七年十二月二十八日境信昌字第０８６３
６０號覆函暨出入境查詢資料在卷可稽，此外復有海關艙單、利恆船務有限公司提單
影本各一份、財政部高雄關稅局扣押貨物、運輸工具收據及搜索筆錄影本一件等附卷
可憑，另於貨櫃中所起獲之扣案結晶物經送往法務部調查局鑑驗結果均係甲基安非他
命，毛重一百七十六點八公斤，扣除包裝後淨重一百七十五點三公斤，純度百分之八
十點二一，純質淨重一百四十點六一公斤，有該局檢驗通知書一份在卷足稽，上訴人
等於調查處及偵查中所為之自白核與事實相符。再上訴人等未經吉百利貿易行同意，
即逕自以該貿易行名義申報進口貨櫃，致貨櫃抵達高雄港後，因吉百利貿易行表示不
同意借牌，使承辦申報進口之中國航運股份有限公司（下稱中國航運公司）無法遞出
文件資料，且該件因未發出提單，故均卸存在六十五號碼頭查驗區等情，亦據證人即
中國航運公司承辦進口貨櫃文件之業務襄理許正松、吉百利貿易行股東朱莉萍、泰德
公司負責人張作民結證明確，核與乙○○於調查處、偵查中供稱因吉百利貿易行不同
意借牌，乃將貨櫃退運回香港一節相符等證據資料，認定上訴人等有如原判決事實欄
所載共同非法輸入化學合成麻醉藥品犯行，因而撤銷第一審科刑判決，改判仍從一重
分別論處上訴人等有期徒刑八年及九年，已於理由內詳細敘述其所憑之證據及認定之
理由，並說明甲○○辯稱伊雖明知「天山雪蓮」係管制物品，然因一時利令智昏而應
允「大胖」之要求，代為向伊弟乙○○請託運送「大胖」所託之貨物即「天山雪蓮」
，並由乙○○向吉百利貿易行借牌申報進口，伊於八十五年四月二十七日接獲乙○○
通知「吉百利貿易行」因欠稅遭停業，必須補稅始能進口，經轉知「大胖」後，「大
胖」始告知所夾藏之貨物係安非他命，伊與乙○○唯恐觸重法，遂決定將四只貨櫃退
運，並由乙○○與船公司聯絡處理退運事宜；伊當初為調查處人員逮捕時曾遭其等毆
打頭部，並威脅要照他們的意思講，否則不讓伊太太回去及要辦伊哥哥等語。乙○○
則辯以伊受胞兄甲○○懇求，勉予同意利用進口大陸農產品之便，夾帶尚未開放進口
之「天山雪蓮」，其事先取得吉百利貿易行之同意，以該貿易行名義申報進口，嗣因
補稅問題，始知悉所夾藏之物係安非他命，伊即向發貨人泰德公司表示貨物不要進口
至台灣，然因貨物已裝船開航，伊乃向運送人中國航運公司繳交退運費，由該公司將
貨櫃運至高雄碼頭出口轉運區，等待裝船退回香港，而該等貨櫃既尚未報關而係暫存
於高雄港轉口區準備候轉國外，尚不得謂已進口或輸入；又伊於調查處作筆錄時遭疲
勞訊問，筆錄亦未照伊意思記載云云，均無可採。已依據卷內資料詳予指駁，從形式
上觀察，原判決並無違背法令情形存在。上訴意旨，猶以上訴人等在調查處及檢察官
偵訊時所為不利於己之供述，非出於自由意志，不得採為證據，原審未踐行調查，又
未命檢察官就上訴人等之自白出於自由意志，提出證明方法（按：此尚未施行），竟
採為判決基礎，顯屬違法，恣意指摘，殊非適法之第三審上訴理由。次查犯罪事實之
認定及證據之取捨，乃事實審法院之職權，且法院憑以認定犯罪事實之證據，並不以
直接證據為限，即綜合各種證據，本於推理作用，為其認定犯罪事實之基礎，如不違
背經驗法則與論理法則，即不得指為違法，而據為上訴第三審之理由。原判決綜合各
種證據，認定上訴人等有上揭犯行，究竟違背如何之經驗法則或論理法則，上訴意旨
，並未具體指明，徒憑己見，就原判決已說明之事項或屬原審採證認事職權之適法行
使，任意指摘有理由不備、矛盾，採證違背經驗、論理法則，不適用法則之違法，且
仍為單純事實之爭執，難謂為適法之第三審上訴理由。再原判決已認定上訴人等原有
走私安非他命進口之犯意，且將上揭四只貨櫃運抵高雄港，雖卷附中華民國海關艙單
記載系爭貨櫃係置於「轉口區候轉國外」，惟據證人即高雄關稅局機動組隊員鍾承生
證稱本件貨櫃原先是要進口，但船還未進港時，就變更為轉口貨，而該四只貨櫃原係
要進口，因吉百利貿易行不同意以其名義申報進口，上訴人等唯恐遭查緝始決定將貨
櫃退運，乃將系爭貨櫃變更為轉口貨等待退運等語。按懲治走私條例第二條第一項所
謂私運管制物品進口，係指由國外或自大陸地區私運管制物品，進入台灣地區而言；
輸入之既遂與未遂，又以是否已進入國界為標準。上訴人等以原裝蠶豆夾藏安非他命
之貨櫃輸入上開管制物品，而該貨櫃已於八十五年四月二十八日自香港運抵高雄港，
存放於高雄港六十五號碼頭，嗣為檢察官率員拆櫃搜獲，上訴人等非法輸入安非他命
之行為已進入國界，自屬既遂，於理由內詳加論述說明，並無違法之處。上訴意旨仍
以其等並無走私安非他命進口之犯意，依所知輕於所犯，應從其所知之法理，上訴人
等充其量祇觸犯走私大陸農產品「天山雪蓮」之預備犯，或未遂犯，而不構成走私安
非他命進口罪云云，指摘原判決有適用法則不當之違法，並非依卷內資料執為指摘之
合法上訴理由。其餘上訴意旨就原審尚有何與待證事實有重要關係之證據，未踐行調
查，並未依據卷內訴訟資料為具體之指摘，漫指有職權調查未盡之違法，殊非適法之
第三審上訴理由。依前揭說明，其上訴違背法律上之程式，應予駁回。
據上論結，應依刑事訴訟法第三百九十五條前段，判決如主文。
中      華      民      國    九十二    年      七      月    三十一    日
                              最高法院刑事第二庭
                                  審判長法官  陳  錫  奎
                                        法官  洪  清  江
                                        法官  李  伯  道
                                        法官  陳  世  淙
                                        法官  洪  佳  濱
      右正本證明與原本無異
                                              書  記  官
中      華      民      國    九十二    年      八      月      八      日
                                                                      Ａ


司法院資訊處製作；財團法人民間司法改革基金會備份。
